臺灣桃園地方法院民事判決　　　　　　 95年度簡上字第242號
上　訴　人　甲○○
被上訴人　　乙○○
上列當事人間請求損害賠償事件，上訴人對於中華民國95年9 月
18日臺灣桃園地方法院中壢簡易庭95年壢簡字第1077號第一審判
決提起上訴，於96年10月23日辯論終結，本院判決如下：
    主  文
上訴駁回。
第二審訴訟費用由上訴人負擔。
    事實及理由
一、上訴人之陳述，除與原審判決書所載者相同茲予引用外，補
    稱：被上訴人以上訴人積欠汽車修理費共新台幣（下同）7
    萬元（下稱系爭修理費）為由，於未取得法院所寄發之本票
    裁定前，即委託綽號為「萬寶昆」、「建華」及另一不明姓
    名、綽號之人等3 人於民國94年1 月29日下午7 時許至上訴
    人家中催討系爭修理費，因兩造間就該筆債務尚有爭執，上
    訴人乃拒絕交付，詎「萬寶昆」等3 人竟違反上訴人之意願
    ，強押上訴人至被上訴人位於桃園縣龍潭鄉○○路70之3號
    三陽汽車修理廠內，於債務協調不成後即以拳頭毆打及用腳
    踢上訴人，被上訴人並在場觀看，上訴人嗣以前開事實為據
    ，向被上訴人提起妨害自由及傷害告訴，經台灣桃園地方法
    院檢察署（下稱桃園地檢署）檢察官以不起訴處分在案，上
    訴人復聲請再議，亦遭駁回確定。查上訴人因被上訴人委託
    他人進行前開暴力討債之不法行為，受有左胸挫傷、上呼吸
    道感染之傷害，乃依侵權行為之法律關係，請求被上訴人賠
    償上訴人精神上之損失50萬元，惟原審判決未予詳查，竟判
    決駁回上訴人上開請求，顯有違誤，為此提起上訴等語，並
    聲明：(一)原判決廢棄；(二)上開廢棄部分，被上訴人應給付上
    訴人50 萬 元及自起訴狀繕本送達翌日起至清償日止，按年
    利率5 ％計算之利息。
二、被上訴人之陳述，除與原審判決書所載者相同茲予引用外，
    補稱：伊承認曾委託他人向上訴人催討系爭修理費，惟未使
    用暴力方式，本件實係上訴人的朋友表示欲協調系爭修理費
    之債務，乃偕同上訴人共4 人於94年1 月29日下午6 時30分
    許至前揭修理廠洽談，被上訴人從未要求第三人對上訴人為
    前開暴力討債行為，原審判決並無違誤等語，並聲明：上訴
    駁回。
三、按因故意或過失，不法侵害他人之權利者，負損害賠償責任
    ，故意以背於善良風俗之方法，加損害於他人者亦同；違反
    保護他人之法律，致生損害於他人者，負賠償責任，但能證
    明其行為無過失者，不在此限，民法第184 條定有明文。又
    當事人主張有利於己之事實者，就其事實有舉證之責任，其
    因侵權行為所生之損害賠償請求權，以有損害之發生，及行
    為人有故意或過失不法侵害他人權利之事實外，並以二者之
    間有相當因果關係為其成立要件，若其行為並無不法，或其
    行為並無故意或過失，即無賠償之可言。是倘行為人否認有
    侵權行為，即應由請求人就此利己之事實舉證證明，若請求
    人不能先舉證以證明自己主張之事實為真實，則行為人就其
    抗辯事實即令不能舉證，或所舉證據尚有疵累，亦應駁回請
    求人之請求，此觀民事訴訟法第277 條前段規定及最高法院
    17年上字第917 號判例即明。本件上訴人主張其因被上訴人
    委託他人進行暴力討債之不法行為，受有左胸挫傷、上呼吸
    道感染之傷害，而依侵權行為之法律關係請求被上訴人賠償
    其精神損害50萬元等語，固據其提出敏盛綜合醫院龍潭分院
    94年1 月30日診斷證明書1 件（參原審卷第10頁）為證，惟
    經被上訴人否認，並以前揭情詞置辯，則上訴人自應先就該
    有利於己之事實負舉證責任。
四、經查，依前揭診斷證明書記載，至多僅能證明上訴人於94年
    1 月30日至該院就診時受有前揭傷害或疾病，尚無法遽此認
    定前揭傷害或疾病係由所謂之「萬寶昆」等3 人所為，更無
    由證明被上訴人有教唆「萬寶昆」等人所為，或與其等共同
    為之。雖上訴人曾以前開事實為據，對「萬寶昆」、「建華
    」、被上訴人提起妨害自由、傷害等告訴，惟有關「萬寶昆
    」、「建華」部分，經該署以94年度他字第689 號受理調查
    後，因其等之年籍、國民身分證統一編號、住居所均不詳，
    該署檢察官即以年籍、身分不詳，無法進行偵查為由，予以
    報結，至被上訴人部分則以95年度偵字第1869號偵查後，認
    無積極證據證明被上訴人涉有何傷害、恐嚇、妨害自由之犯
    嫌，自難僅憑上訴人片面之指述，為被上訴人不利之認定，
    而對被上訴人為不起訴處分確定等情，業經本院依職權調閱
    桃園地檢署94年度發查字第341 號、94年度他字第689 號被
    告不詳妨害自由、95年度偵字第1869號被上訴人妨害自由事
    件卷宗，核閱屬實，且上訴人迄至本院於96年10月23日言詞
    辯論終結前，亦未就其主張被上訴人委託他人進行暴力討債
    ，致其受有前揭傷害之主張，提出其他積極事證以實其說，
    其舉證尚有不足，是上訴人前開主張自難採信。至於其提出
    公職人員與黑幫、地下錢莊等人勾結，暴力討債等剪報資料
    ，與本件其主張之事實顯然無關，自難採為認定事實之依據
    ，併予說明。
五、上訴人既未就被上訴人有不法侵害其權利行為，致其受有損
    害之有利於己之事實舉證證明，揆諸前開說明，上訴人主張
    被上訴人應負侵權行為損害賠償責任云云，自屬無據。從而
    ，上訴人本於侵權行為之法律關係，請求被上訴人給付50萬
    元，為無理由，不應准許。原審為上訴人敗訴之判決，於法
    並無不合。上訴意旨指摘原判決不當，求予廢棄改判，為無
    理由，應予駁回。
六、本件事證已臻明確，兩造間其餘攻擊防禦方法及舉證，經本
    院審酌後，或與本件之爭執無涉，或對本件判決結果不生影
    響，爰不一一論述，併此敘明。
七、據上論結，本件上訴為無理由，依民事訴訟法第436條之1第
    3 項、第449條第1項、第78條，判決如主文。
中　　華　　民　　國　　96　　年　　11　　月　　9 　　日
　　　　　　　　　民事第二庭審判長法　官  劉克聖
                                  法  官  蔡寶樺
                                  法  官  潘進順
以上正本係照原本作成。
不得上訴。
中　　華　　民　　國　　96　　年　　11　　月　　12　　日
                                  書記官　黃進傑
